【裁判字號】    98,訴,1876
【裁判日期】    990119
【裁判案由】    減少買賣價金等
【裁判全文】
臺灣板橋地方法院民事判決              98年度訴字第1876號
原      告  甲○○
訴訟代理人  詹德柱律師
被      告  乙○○
上列當事人間請求減少買賣價金等事件，本院於民國99年1月5日
言詞辯論終結，判決如下：
    主  文
被告應給付原告新台幣柒拾萬元，及自民國九十八年九月二十六
日起至清償日止，按年息百分之五計算之利息。
訴訟費用由被告負擔。
    事實及理由
一、本件原告於判決確定前，撤回對共同被告鶴翔建設股份有限
    公司（下稱鶴翔公司）之起訴，核與民事訴訟法第262條第1
    項規定相符。又被告經合法通知，未於言詞辯論期日到場，
    核無民事訴訟法第386條所列各款情形，爰依原告之聲請，
    由其一造辯論而為判決。
二、原告起訴主張：(一)原告於民國90年7月2日以新台幣（下同）
    460萬元向被告購得台北縣土城市○○路○段33號12樓房地，
    並含地下2層編號第19之停車位（下稱系爭車位），詎台北
    縣政府工務局（下稱工務局）於97年10月3日通知上開房地
    之大世紀花園廣場公寓大廈管理委員會（下稱管委會），表
    示包括系爭車位在內之17個停車位均為違法超劃，要求先行
    通知立即停止使用，復於97年12月18日再次通知原告系爭車
    位與原84年樹使字第160號使用執照不符，違反建築法第73
    條第2項規定，依同法第91條第1項第1款得處使用人6萬以上
    30萬以下之罰鍰，原告雖於98年2月9日向工務局提出陳述說
    明書，然工務局仍認系爭車位為違法使用，而原告既為系爭
    車位之使用人，即負有回復原狀停止使用之義務。(二)系爭車
    位於兩造買賣契約書約定之價款為70萬元，因無法為正常之
    停車使用，顯屬減少通常效用之瑕疵，依民法第354條第1項
    、第359條規定，被告應對原告負買賣瑕疵之擔保責任；系
    爭車位既屬違法之停車位，被告顯有不完全給付之情事，原
    告亦得依民法第227條規定主張被告給付不能，請求返還價
    款70萬元；又被告將不合法且無法使用之系爭車位出售予原
    告，因而獲有買賣價金之利益，致原告受有損害，故原告尚
    得基於不當得利之法律關係，請求被告返還系爭車位之價金
    利益70萬元。爰依上開法律關係，提起本件訴訟，請求擇一
    為原告勝訴之判決等情，並聲明：被告應給付原告70萬元，
    及自起訴狀繕本送達翌日起至清償日止，按年息百分之5計
    算之利息。
三、被告則以：(一)被告於81年3月以總價603.9萬元向鶴翔公司購
    買大世紀花園廣場A8棟12樓含車位之預售屋1戶，門牌號碼
    為台北縣土城市○○路○段33號12樓，車位為地下第3層53號
    ，嗣於84年交屋後發現53號停車位係發電機位置，鶴翔公司
    即將被告之車位換至地下第2層77號，復因77號停車位係位
    於走道邊常遭不明人士塗鴉破壞，經調解委員會協助，鶴翔
    公司同意將被告之停車位換至地下2層第19號，當時被告並
    不知系爭車位係違法。(二)系爭車位係鶴翔公司劃設交予被告
    使用，被告不曾為任何施工，一直使用至出售予原告為止，
    原告買受後亦使用多年，從未有任何問題，因系爭車位非被
    告所劃設，並不知其違法，故縱有問題，亦應由鶴翔公司解
    決，被告實係無辜之受害者等語置辯。
四、原告主張其於90年7月2日以總價460萬元（含車位價款70萬
    元）向被告購買台北縣土城市○○路○段33號12樓房屋及系
    爭車位，嗣工務局於97年10月3日通知管委會包括系爭車位
    在內之17個停車位均為違法超劃，要求先行通知立即停止使
    用，再於97年12月18日發函通知原告系爭車位與原84年樹使
    字第160號使用執照不符，違反建築法第73條第2項規定，依
    同法第91條第1項第1款得處使用人6萬以上30萬以下之罰鍰
    ，原告雖於98年2月9日向工務局提出陳述說明書，然工務局
    仍認系爭車位為違法使用之事實，業據原告提出買賣定金收
    據、不動產買賣合約書、土地登記第二類謄本（部分）、建
    物登記第二類謄本（部分）、工務局97年10月3日北工使字
    第0970738777號函、97年12月18日北工使字第0970873001號
    函、98年2月20日北工使字第0980099766號函、陳述說明書
    等件為證（本院卷第9至20頁、第24頁），且為被告所不爭
    執，自堪信為真實。
五、按物之出賣人，除負有交付其物於買受人，並使其取得該物
    所有權之義務外，對於買受人應擔保其物依民法第373條之
    規定危險移轉於買受人時，無滅失或減少其價值之瑕疵，亦
    無滅失或減少其通常效用，或契約預定效用之瑕疵，此觀同
    法第354條規定自明。本件上訴人出售者，係擅自變更使用
    ，違法設置之停車位，依建築法第90條規定，其所有人或使
    用人將被處以罰鍰，並勒令停止使用，甚至遭停止供水、供
    電或封閉、強制拆除。系爭停車位，因屬違規設置，不惟其
    通常效用有所減少，且減低其經濟上之價值，被上訴人責令
    上訴人負瑕疵擔保責任，自屬有據（最高法院86年度台上字
    第1023號裁判意旨參照）。查系爭車位既經工務局認定係違
    規超劃而命令原告停止使用，依上開說明，原告自得責令被
    告負瑕疵擔保責任。被告雖抗辯不知系爭車位係違法設置，
    亦未曾就系爭車位為任何施工云云，惟物之瑕疵擔保責任，
    並不以可歸責於出賣人為要件，雖被告亦得責令鶴翔公司負
    瑕疵擔保責任，然此乃別一法律關係，被告並不得執以對抗
    原告，是被告所辯尚無可取。
六、復按買賣因物有瑕疵，而出賣人應負擔保之責者，買受人得
    解除其契約，或請求減少其價金，但依情形，解除契約顯失
    公平者，僅得請求減少價金，民法第359條定有明文。經查
    ，被告交付原告之房屋（含車位）既存有系爭車位不得使用
    之瑕疵，則原告依上開規定，請求減少系爭車位之價金70萬
    元，洵屬有據。
七、從而，原告依民法第354條第1項、第359條之規定，請求被
    告給付70萬元，及自起訴狀繕本送達（於98年9月15日寄存
    送達〈本院卷第29頁〉，經10日生效）翌日即98年9月26日
    起至清償日止，按年息百分之5計算之利息，洵屬正當，應
    予准許。
八、本件事證已臻明確，兩造其餘主張及攻擊防禦方法，核與判
    決結果不生影響，爰不一一論述，附此敘明。
九、訴訟費用負擔之依據：民事訴訟法第78條。
中    華    民    國    99    年    1     月    19    日
                  民事第二庭法  官  連士綱
以上正本係照原本作成
如對本判決上訴，須於判決送達後20日內向本院提出上訴狀
中    華    民    國    99    年    1     月    19    日
                            書記官  吳俞玲

司法院資訊處製作；財團法人民間司法改革基金會備份。
